【裁判字號】    97,再,12
【裁判日期】    970918
【裁判案由】    再審之訴
【裁判全文】
臺灣臺中地方法院民事裁定                97年度再字第12號
再審原告    丙○○原名劉梅蘭.
再審被告    國泰人壽保險股份有限公司
法定代理人  乙○○
訴訟代理人  甲○○
上列當事人間清償債務事件，再審原告對本院97年度司促字第
1596號確定支付命令提起再審之訴，本院裁定如下：
    主      文
再審之訴駁回。
再審訴訟費用由再審原告負擔。
    理      由
一、再審原告主張：再審原告原住台中市○○區○○路107之9號
    3樓之2，自民國91年3月起未居住在該址。再審被告於97年3
    月7日具狀向本院聲請核發97年度司促字第1596號支付命令
    ，該支付命令由台中市○○區○○路107之9號3樓之2大樓管
    理委員會收受後未交付再審原告，故再審原告並未收受該支
    付命令。嗣再審原告接奉本院97年度執字第41493號執行命
    令，乃於97年7月4日聲請閱卷，得知再審被告聲請核發上開
    支付命令，係主張訴外人張勝光邀同再審原告擔任連帶保證
    人，於83年9月8日、86年10月17日分別向再審被告借款新臺
    幣（下同）5,700,000元、300,000元，借款期限至103年9月
    8日、103年7月9日止，借款利息按年息9.625%、8.875%計付
    ，每年3月及9月按新利率計付利息，自借款日分240期以一
    個月為一期，每滿一個月攤還部分本金及其餘額計算之利息
    ，如有一期未如期給付，即喪失分期攤還之權利，全部借款
    視為到期，應即一次清償全部債務，未料借款人張勝光自88
    年4月9日起未依約給付，再審被告聲請拍賣抵押物，於90年
    11月6日拍定，分配案款尚不足3,355,190元云云，因而向本
    院聲請對再審原告核發支付命令。惟再審被告所提出之借據
    影本2份及約定書影本2份，其上連帶保證人「劉梅蘭」並非
    再審原告之簽名，印文亦非再審原告之印章，簽名及印文均
    非真正，再審原告並未擔任張勝光向再審被告借款之連帶保
    證人，其主張再審原告係張勝光上開借款之連帶保證人，因
    而向本院聲請對再審原告核發支付命令，顯非有據，於法不
    合。而再審原告於97年7月4日聲請閱卷始知悉上開借據及約
    定書係他人所偽造，尚未逾三十日不變期間，爰依民事訟訴
    法第521條第2項規定提起再審之訴。並聲明：(一)原確定支付
    命令廢棄；(二)再審被告支付命令之聲請駁回；(三)再審及再審
    前訴訟費用由再審被告負擔。
二、再審被告抗辯：再審原告戶籍設在台中市○○區○○路107
    之9號3樓之2，本件支付命令按該址送達，並由大樓管理委
    員會收受，因大樓管理委員會為再審原告之受僱人，其收受
    應已生送達效力，縱使該委員會未將文書交付予再審原告，
    亦不影響送達已生之效力，故上開支付命令已於97年3月21
    日合法送達予再審原告。再審原告未於法定期間內合法提出
    異議，該支付命令確定後即與確定判決有同一之效力。今再
    審原告提起本件再審之訴，已逾三十日之不變期間，顯非合
    法。而再審原告雖謂其知悉有再審理由在後，應自知悉時起
    算三十日之不變期間提起再審之訴。惟再審原告稱其於97年
    7月4日因閱卷始知悉借據之簽名及印文是他人偽造，然據再
    審被告了解，再審原告於97年6月11日知悉其薪資遭執行時
    ，即至再審被告台中駐點處詢問相關貸款事宜，並已審視借
    據影本、約定書影本等相關貸款文件，由此可知，再審原告
    早於97年6月11日即知悉該借據之簽名及印文是否為他人偽
    造。故再審原告遲於97年7月15日始提起再審之訴，亦已逾
    三十日之不變期間，於法顯有未合。並聲明：(一)再審原告之
    訴駁回；(二)再審及再審前訴訟費用由再審原告負擔。
三、按民事訴訟法第521條規定：「（第1項）債務人對於支付命
    令未於法定期間合法提出異議者，支付命令與確定判決有同
    一之效力。（第2項）前項支付命令有第四百九十六條第一
    項之情形者，得提起再審之訴。並以原支付命令之聲請，視
    為起訴。」又第500條第1項規定：「再審之訴，應於三十日
    之不變期間內提起。」第2項規定：「前項期間，自判決確
    定時起算，判決於送達前確定者，自送達時起算；其再審之
    理由發生或知悉在後者，均自知悉時起算。但自判決確定後
    已逾五年者，不得提起。」第502條第1項規定：「再審之訴
    不合法者，法院應以裁定駁回之。」經查：
  (一)再審原告主張本院97年度司促字第1596號支付命令雖由台中
    市○○區○○路107之9號3樓之2大樓管理委員會收受，但未
    交付再審原告云云。惟按民事訴訟法第137條第1項規定送達
    於住居所、事務所或營業所不獲會晤應受送達人者，得將文
    書付與有辨別事理能力之同居人或受僱人，而受公寓大廈管
    理委員會僱用之管理員，其所服勞務包括為公寓大廈住戶接
    收郵件者，性質上應屬全體住戶之受僱人，與民事訴訟法第
    137條第1項規定之受僱人相當；郵政機關之郵差送達文書於
    住所，將文書付與公寓大廈管理員者，為合法送達，該管理
    員何時將文書轉交應受送達人，已生之送達效力不受影響，
    最高法院85年度台聲字第459號及88年度台上字第1752號民
    事裁判要旨可資參照。茲查，再審原告自91年3月18日起設
    籍在台中市○○區○○路107之9號3樓之2，本件支付命令於
    97年3月21日對再審原告之該戶籍地址為送達，由「凱撒風
    景園邸管理服務中心」管理員張志文代收，並蓋有該管理服
    務中心收件圓戳章及管理員章，此經本院調閱97年度司促字
    第1596號支付命令卷宗查明無訛，揆諸前揭說明，本件支付
    命令之送達即屬合法。而因再審原告未於收受支付命令後二
    十日內提出異議，故該支付命令於97年4月10日即告確定。
    茲再審原告遲至97年7月15日始提起本件再審之訴，自已逾
    三十日之不變期間。
  (二)再審原告雖以其於97年7月4日閱覽本院97年度執字第41493
    號執行卷宗後始知悉再審被告用以聲請本件支付命令之借據
    及約定書係他人所偽造，因而提起本件再審之訴。惟查，再
    審被告辯稱再審原告於97年6月11日知悉其薪資遭扣押執行
    時，即至再審被告台中駐點處詢問相關貸款事宜，且已審視
    該借據及約定書影本等相關貸款資料，其當時即已知悉該借
    據之簽名及印文是否為他人所偽造。而原審原告對此情並不
    爭執，且明確陳述其有見過該貸款文件，並向再審被告表示
    該文件非其簽名等語（參見本院97年8月15日言詞辯論筆錄
    ）。準此可知，再審原告於97年6月11日即已知悉其所稱之
    再審事由，然其迨至97年7月15日始提起本件再審之訴，仍
    已逾三十日之不變期間。
四、綜上所述，再審原告提起本件再審之訴，已逾三十日之不變
    期間，其再審之訴為不合法，應以裁定駁回之。
五、依民事訴訟法第502條第1項、第95條、第78條，裁定如主文
    。
中    華    民    國    97    年    9     月    18    日
                  民事第三庭    法  官 游文科
以上正本係照原本作成。
如對本裁定抗告，須於裁定送達後10日內向本院提出抗告狀，並
繳納抗告費新臺幣1,000元。
中    華    民    國    97    年    9     月    18    日
                                書記官


司法院資訊處製作；財團法人民間司法改革基金會備份。
